臺灣臺南地方法院民事裁定
110年度訴聲字第19號
聲  請  人  李文惠

上列當事人間請求確認優先購買權存在等事件，聲請人聲請為訴
訟繫屬事實之登記，本院裁定如下：
    主  文
聲請駁回。
    理  由
一、聲請意旨略以：相對人起訴請求確認其就坐落臺南市○○區○○
    段000○000地號土地（下稱系爭土地）有優先購買權存在，
    經本院以110年度訴字第518號確認優先購買權存在等事件受
    理在案，為使第三人知悉訟爭情事，以便阻卻其因信賴登記
    而善意取得系爭土地所有權，及避免確定判決效力所及之第
    三人受不測之損害，爰依民事訴訟法第254條第5項規定，請
    准就系爭土地為訴訟繫屬事實之登記等語。
二、按訴訟標的基於物權關係，且其權利或標的物之取得、設定
    、喪失或變更，依法應登記者，於事實審言詞辯論終結前，
    原告得聲請受訴法院以裁定許可為訴訟繫屬事實之登記，民
    事訴訟法第254條第5項定有明文。觀諸該項立法理由為：「
    旨在藉由將訴訟繫屬事實予以登記之公示方法，使第三人知
    悉訟爭情事，俾阻却其因信賴登記而善意取得，及避免確定
    判決效力所及之第三人受不測之損害。其所定得聲請發給已
    起訴證明之當事人，係指原告；其訴訟標的宜限於基於物權
    關係者，以免過度影響被告及第三人之權益。」可知依上開
    規定得許可為訴訟繫屬事實登記者，須為原告，且該訴訟標
    的係本於物權關係，且該權利或標的物之取得、設定、喪失
    、變更依法應登記者為限。若原告起訴所主張為訴訟標的之
    權利，其取得、設定、喪失或變更無須登記者（例如基於買
    賣契約所生之債權），縱使原告所請求給付者，為取得、設
    定、喪失或變更應經登記之標的物（例如不動產），仍與上
    開規定之要件不符，自不得聲請許可為訴訟繫屬事實之登記
    。
三、經查，本件聲請人為本件確認優先購買權存在等訴訟之被告
    ，並非原告，是其提出本件聲請業與民事訴訟法第254條第5
    項之規定不合；況本件訴訟標的乃土地法第34條之1第4、5
    項規定之優先購買權，其性質為債權性質，僅具債權效力（
    最高法院66年度台上字第1530號、68年台上字第3141號、82
    年度台上字第1344號判決意旨參照），是本件訴訟之訴訟標
    的性質上並非基於物權關係，且該權利（優先承購權）之取
    得、喪失或變更，係以是否符合法定優先購買要件為斷，尚
    非依法應行登記始生效力，核與民事訴訟法第254條第5項之
    規定不符。從而，聲請人依民事訴訟法第254條第5項規定聲
    請就系爭土地為訴訟繫屬事實之登記，為無理由，應予駁回
    。
四、爰裁定如主文。
中　　華　　民　　國　　110 　年　　12　　月　　20  　日
                  民事第二庭  法  官　王參和
以上正本係照原本作成。
如對本裁定抗告須於裁定送達後10日內向本院提出抗告狀，並繳
納抗告費新臺幣1,000元。
中　　華　　民　　國　　110 　年　　12　　月　　20　　日
                              書記官  程伊妝